臺灣彰化地方法院刑事判決　　　　　　　　　　　　九十三年度易字第一九號
　　公　訴　人　臺灣彰化地方法院檢察署檢察官
　　被　　　告　乙○○
　　選任辯護人　李振祥律師
右列被告因背信案件，經檢察官提起公訴（九十三年度偵緝字第四０二號），本院判
決如左：
    主  文
乙○○為他人處理事務，意圖損害本人之利益，而為違背其任務之行為，致生損害於
本人之財產，處有期徒刑捌月。
    事  實
一、乙○○為設在彰化縣大村鄉南勢村南勢巷四之三十二號之豐陞興業有限公司（下
    稱豐陞公司）之董事，係為豐陞公司處理事務之人。豐陞公司除乙○○外，尚有
    吳昱霖、甲○○、丙○○、張瑞前、彭天助等五名股東。緣股東吳昱霖、甲○○
    、丙○○、張瑞前（下稱吳昱霖等四名股東）因不堪豐陞公司長期虧損及不同意
    乙○○所提增資之提議，豐陞公司於民國九十二年九月十一日（起訴書誤載為九
    十二年九月十二日）之第二次股東臨時會議，乃決定吳昱霖等四名股東以原出資
  額七成轉讓其出資，由乙○○自行尋找適當人選接替，往來票款由乙○○負責處
    理。詎乙○○明知上開出資轉讓之股款，與公司營運無關，不得以豐陞公司財產
    支付，竟意圖為損害豐陞公司之利益，於九十二年九月十二日在豐陞公司內，違
    背公司董事應維持公司資本之忠實義務，開立豐陞公司名義、發票日均為九十二
    年九月三十日、金額分別為新臺幣（下同）三百五十萬元、一百四十萬元、四百
    二十萬元、一百四十萬元之支票四紙，分別用以支付吳昱霖等四名股東上開股款
    ，使豐陞公司無端負擔上開票據債務，致生損害於豐陞公司之財產。嗣前揭支票
    四紙經提示兌領，均未獲兌現，使豐陞公司喪失債信，旋於九十二年十一月一日
    辦理停業，始悉上情。
二、案經臺灣彰化地方法院檢察署檢察官偵查起訴。
    理  由
一、訊據被告乙○○固坦承：其為豐陞公司之董事，係為豐陞公司處理事務之人；其
    確於九十二年九月十二日以開立豐陞公司名義、發票日均為九十二年九月三十日
    、金額分別為三百五十萬元、一百四十萬元、四百二十萬元、一百四十萬元之支
    票四紙，分別用以支付吳昱霖等四名股東之上開股款，而前揭支票四紙嗣經提示
    兌領，均未獲兌現，豐陞公司旋於九十二年十一月一日辦理停業等情不諱。惟矢
    口否認有何背信犯行，辯稱：吳昱霖等四名股東係以原出資七成退股，退股部分
    由被告自覓人選接替，並非由被告受讓吳昱霖等四名股東之股權，被告並無簽發
    個人票據用以支付退股金之理。且股東退股依照公司法第六十九條規定，應與公
    司結算、分派盈虧，被告以豐陞公司負責人身分，簽發豐陞公司名義支票以支付
    退股金，依法並無不合等語。惟查：上開犯罪事實，業據豐陞公司股東甲○○、
    丙○○指述綦詳，並有豐陞公司設立登記表、董事股東名單、豐陞公司股東臨時
    會會議記錄二份、支票影本四張、公司登記基本資料查詢單附卷可稽（分別見臺
    灣彰化地方法院檢察署九十三年度偵字第二九八四號偵查卷宗第二十一頁至第二
    十六頁、第四十頁）。且查，豐陞公司於九十二年九月十一日召集之第二次股東
    臨時會議固決議：「吳昱霖等四名股東同意按原股份之七折退股，新股東由負責
    人即股東乙○○自行尋找適當人選接替，退股之股東均無異議，股東彭天助表示
    同意」、「股東往來之票款由股東乙○○負責處理」等語（見上開偵查卷宗第二
    十四頁）。惟解釋意思表示，應探求當事人之真意，不得拘泥於所用之辭句。豐
    陞公司既係依公司法組織之有限公司，而有限公司並無退股之制度，股東在公司
    存續中欲收回投資，全恃出資轉讓之一途，自無所謂「退股」（公司法第一百十
    一條、第一百十三條參照）。本院審酌被告於本院審理時亦自承：上開決議中關
    於由乙○○自行尋找適當人選接替，是應由被告去找金主來接替之意（見本院卷
    第六十四頁）；及上開決議中另記載：股東往來之票款由股東乙○○負責處理等
    情，認為上開決議所稱「退股」，實係出資轉讓之意，被告欲自行或替他人受讓
    吳昱霖等四名股東出資，應以其自己資金，或以欲受讓出資之該他人資金支付股
    款，方為正辦，至為明確。另依公司法第一百十三條規定，有限公司既未準用無
    限公司關於退股之規定，則被告援引公司法第六十九條規定置辯，顯無可取。被
    告身為豐陞公司董事，欲自行或替他人受讓吳昱霖等四名股東出資，竟不以其自
    己資金，或以欲受讓出資之該他人資金支付股款，而違背公司董事應維持公司資
    本之忠實義務，以開立豐陞公司名義票據方法為之，使豐陞公司無端負擔與公司
    營運無關之上開票據債務，上開四張支票經提示，均未獲兌領，使豐陞公司喪失
    債信，致生損害於豐陞公司之財產甚明。被告係為豐陞公司處理事務之人，對於
    有限公司並無退股制度，上開出資轉讓之款項，不得以豐陞公司財產支付等情，
    亦不得任意諉為不知。其於本院審理時復自承：「準備用豐陞公司之應收帳款支
    付上開票款」（見本院卷第六十六頁），更屬可議，其有損害豐陞公司之利益之
    意圖，洵堪認定。被告於本院審理時另提出豐陞公司九十二年十一月二十日股東
    臨時會開會通知、委託書、會議記錄、簽到單為證（見本院卷第七十頁至第七十
    六頁），辯稱：上開支票四紙退票後，其尚有召開會議繼續協調云云。惟上開會
    議記錄既記載：該次股東臨時會既因出席人數不足流會，無法做成決議，則上開
    開會通知、委託書、會議記錄、簽到單自不足為其有利之認定。關於被告於本院
    審理時提出協議書一紙，辯稱：吳昱霖等四名股東已與其達成協議，不再追究本
    案刑事責任云云。然本案背信行為，受損害者為豐陞公司，並非吳昱霖等四名股
    東，吳昱霖等四名股東縱然已不願追究，但對於被告本案所應負之刑事責任，並
    不生影響，故上開協議書亦不足為其有利之認定，本案事證明確，應依法論科。
二、被告身為豐陞公司董事，欲自行或替他人受讓吳昱霖等四名股東出資，竟不以其
    自己資金，或以欲受讓出資之該他人資金支付股款，竟違背公司董事應維持公司
    資本之忠實義務，以開立豐陞公司名義票據方法為之，使豐陞公司無端負擔上開
    票據債務，喪失債信，致生損害於豐陞公司之財產。核其所為，係犯刑法第三百
    四十二條第一項之背信罪。爰審酌被告負責經營豐陞公司，不顧豐陞公司資本維
    持，擅自以豐陞公司名義開立金額合計高達一千零五十萬元之票據，支付與公司
    營運無關之費用，掏空公司，有違股東負託。及其餘犯罪之動機、目的、手段、
    所生危害，及犯後仍否認犯行等一切情狀，量處如主文所示之刑。
據上論斷，應依刑事訴訟法第二百九十九條第一項前段，刑法第三百四十二條第一項
，罰金罰鍰提高標準條例第一條前段，判決如主文。
中      華      民      國      九十四      年    三      月      十    日
                                臺灣彰化地方法院刑事第三庭
                                        審判長法官     余  仕  明
                                              法官     黃  玉  齡
                                              法官     王  昌  鑫
右正本證明與原本無異。
如不服本判決，應於判決送達後十日內向本院提出上訴狀( 須附繕本 )。
告訴人或被害人對於判決如有不服具備理由請求檢察官上訴者，其上訴期間之計算係
以檢察官收受判決正本之日期為準。
                                        法院書記官     陳  文  俊
中      華      民      國      九十四      年    三      月      十    日
